【裁判字號】    97,訴,719
【裁判日期】    970331
【裁判案由】    毒品危害防制條例
【裁判全文】
臺灣高雄地方法院刑事判決               97年度訴字第719號
公  訴  人  臺灣高雄地方法院檢察署檢察官
被      告  甲○○
                      號
                    （在臺灣臺南監獄臺南分監受刑中）
上列被告因違反毒品危害防制條例案件，經檢察官提起公訴（96
年度毒偵字第10665 號、第10810 號），嗣因被告就被訴事實為
有罪之陳述，經本院告知簡式審判程序意旨，並聽取公訴人及被
告之意見後，本院合議庭裁定由受命法官獨任依簡式審判程序，
判決如下：
    主  文
甲○○施用第一級毒品，累犯，處有期徒刑玖月；又施用第一級
毒品，累犯，處有期徒刑玖月；又施用第二級毒品，累犯，處有
期徒刑柒月；又施用第二級毒品，累犯，處有期徒刑柒月。應執
行有期徒刑貳年肆月。
    事  實
一、甲○○前於民國86年間因違反麻醉藥品管理條例、強盜及肅
    清煙毒條例案件，分別經本院以86年度訴字第527 號、86年
    度訴字第697 號、86年度訴字第1961號判處有期徒刑3 年6
    月、4 月、3 年2 月確定，並經本院以86年度聲字第2031號
    裁定定應執行有期徒刑6 年8 月確定，於89年4 月25日假釋
    付保護管束，惟於89年間因竊盜案件，經本院以90年度易緝
    字第192 號判決判處有期徒刑8 月，另於91年間因詐欺案件
    ，經臺灣臺南地方法院以91年度易字第1090號判決判處有期
    徒刑10月確定，而撤銷上開假釋經接續執行後，於95年11月
    16日假釋付保護管束，又因假釋期間內涉犯施用毒品案件，
    經撤銷假釋後入監執行殘刑，嗣因中華民國96年罪犯減刑條
    例施行，甫於96年7 月16日執行完畢出監。另於89年間因施
    用毒品案件，經本院以89年度毒聲字第7349號裁定送觀察、
    勒戒後，認有繼續施用毒品之傾向，再經本院以90年度毒聲
    字第6514號裁定令入戒治處所強制戒治，嗣經本院以91年度
    毒聲字第1682號裁定停止戒治，於91年4 月24日轉入監所執
    行徒刑，於91年10月25日強制戒治期滿，並經臺灣高雄地方
    法院檢察署檢察官於91年10月28日以91年度戒毒偵字第998
    號不起訴處分確定。嗣於前開觀察、勒戒及強制戒治執行完
    畢後5 年內，基於施用第一級毒品海洛因之犯意，於95年12
    月7 日某時許在臺南市○○路與和緯路交界空地，施用第一
    級毒品海洛因1 次，並經臺灣臺南地方法院以96年度訴字第
    311 號判決判處有期徒刑4 月確定。詎仍不知戒絕毒癮，明
    知海洛因及甲基安非他命係毒品危害防制條例第2 條第2 項
    第1 款、第2 款所明定之第一、二級毒品，不得持有及施用
    ，仍於前述觀察、勒戒及強制戒治執行完畢釋放後5 年內，
    復分別基於施用第一級毒品海洛因及第二級毒品甲基安非他
    命之犯意，而為下列施用第一、二級毒品行為：
  (一)於96年10月28日某時許，在其位於臺南市○○街租屋處，以
    將第一級毒品海洛因摻入香菸內吸取其煙霧之方式，及將第
    二級毒品甲基安非他命置放在玻璃球內燒烤吸取其煙霧之方
    式，分別施用第一級毒品海洛因及第二級毒品甲基安非他命
    各1 次。嗣於96年10月29日14時55分許，因甲○○為列管毒
    品人口，為警在高雄縣茄萣鄉○○村○○街尋獲，並在高雄
    縣政府警察局林園分局接受採尿送驗後，呈嗎啡及甲基安非
    他命陽性反應，始知上情。
  (二)於96年11月15日某時許，在高雄縣茄萣鄉○○街某不詳空屋
    內，以將第一級毒品海洛因摻水置入注射針筒內施打身體之
    方式，及將第二級毒品甲基安非他命置放在玻璃球內燒烤吸
    取其煙霧之方式，分別施用第一級毒品海洛因及第二級毒品
    甲基安非他命各1 次。嗣於96年11月16日13時許，因形跡可
    疑，為警在高雄縣茄萣鄉崎漏村內查獲，且經其同意採尿送
    驗後呈嗎啡及甲基安非他命陽性反應，始知上情。
二、案經高雄縣政府警察局湖內分局報請臺灣高雄地方法院檢察
    署檢察官偵查起訴。
    理  由
一、按本件被告甲○○所犯係死刑、無期徒刑、最輕本刑為3 年
    以上有期徒刑以外之罪，其於準備程序就前揭被訴事實為有
    罪之陳述，經受命法官告知簡式審判程序之旨，並聽取其與
    公訴人之意見後，本院認無不得或不宜改依簡式審判程序進
    行之處，爰依刑事訴訟法第273 條之1 第1 項、第284 條之
    1 ，裁定本件由受命法官獨任進行簡式審判程序，合先敘明
    。
二、訊據被告甲○○對於上揭時、地施用毒品之犯罪事實坦承不
    諱，且被告於96年10月29日16時43分許、96年11月16日15時
    5 分許所採集之尿液，經送驗結果，均呈嗎啡及甲基安非他
    命陽性反應，此有臺灣檢驗科技股份有限公司96年11月14日
    報告編號KH2007B0000000號、96年11月29日報告編號KH2007
    B0000000號濫用藥物尿液檢驗報告、高雄縣政府警察局湖內
    分局煙毒、麻藥案件嫌犯代號與真實姓名對照表、毒品危害
    防制條例案件嫌犯代號與真實姓名對照表各1 份附卷可稽，
    是被告前揭出於任意性之自白與事實相符，應堪採為被告有
    罪之證據，則被告分別施用第一級毒品海洛因、第二級毒品
    甲基安非他命各2 次之犯行，堪以認定。
三、按毒品危害防制條例於92年7 月9 日修正公布，自93年1 月
    9 日施行，其中第20條、第23條將施用毒品之刑事處遇程序
    ，區分為「初犯」及「5 年內再犯」、「5 年後再犯」，依
    其立法理由之說明：「初犯」，經觀察、勒戒或強制戒治後
    ，應為不起訴處分或不付審理之裁定；經觀察、勒戒或強制
    戒治執行完畢釋放後，「5 年內再犯」者，因其再犯率甚高
    ，原實施之觀察、勒戒及強制戒治既已無法收其實效，爰依
    法追訴或裁定交付審理。至於經觀察、勒戒或強制戒治執行
    完畢釋放後，「5 年後再犯」者，前所實施之觀察、勒戒或
    強制戒治已足以遮斷其施用毒品之毒癮，為期自新及協助其
    斷除毒癮，仍適用「初犯」規定，先經觀察、勒戒或強制戒
    治之程序。從而依修正後之規定，僅限於「初犯」及「5 年
    後再犯」二種情形，始應先經觀察、勒戒或強制戒治程序。
    倘被告於5 年內已再犯，經依法追訴處罰，縱其第3 次（或
    第3 次以上）再度施用毒品之時間，在初犯經觀察、勒戒或
    強制戒治執行完畢釋放5 年以後，已不合於「5 年後再犯」
    之規定，且因已於「5 年內再犯」，顯見其再犯率甚高，原
    實施觀察、勒戒或強制戒治，已無法收其實效，即應依該條
    例第10條處罰（最高法院95年第7 次刑事庭會議決定意旨、
    95年度台非字第65號刑事判決意旨參照）。查被告甲○○於
    89年間因施用毒品案件，經本院以89年度毒聲字第7349號裁
    定送觀察、勒戒後，認有繼續施用毒品之傾向，再經本院以
    90年度毒聲字第6514號裁定令入戒治處所強制戒治，嗣經本
    院以91年度毒聲字第1682號裁定停止戒治，於91年4 月24日
    轉入監所執行徒刑，於91年10月25日強制戒治期滿，並經臺
    灣高雄地方法院檢察署檢察官於91年10月28日以91年度戒毒
    偵字第998 號不起訴處分確定。嗣於前開觀察、勒戒及強制
    戒治執行完畢後5 年內，基於施用第一級毒品海洛因之犯意
    ，於95年12 月7日某時許在臺南市○○路與和緯路交界空地
    ，施用第一級毒品海洛因1 次，並經臺灣臺南地方法院以96
    年度訴字第311 號判決判處有期徒刑4 月確定，此有本院院
    內索引卡紀錄表報表、臺灣高等法院被告前案紀錄表各1 紙
    在卷足參，其於觀察、勒戒及強制戒治執行完畢釋放後5 年
    內有再犯施用毒品之情事，揆諸上揭說明，雖本次施用海洛
    因犯行距初犯經觀察、勒戒及強制戒治執行完畢釋放日已逾
    5 年，仍應依毒品危害防制條例第23條第2 項之規定予以處
    罰。本件被告施用毒品之犯行，事證明確，應予依法論科。
四、查海洛因、甲基安非他命分別係毒品危害防制條例第2 條第
    2 項第1 款、第2 款所稱之第一級、第二級毒品，不得非法
    持有、施用。核被告甲○○所為施用第一級、第二級毒品各
    2 次之行為，分別係犯毒品危害防制條例第10條第1 項之施
    用第一級毒品罪、同條例第10條第2 項之施用第二級毒品罪
    。其施用第一級、第二級毒品前後，持有海洛因、甲基安非
    他命之低度行為，應為施用之高度行為所吸收，不另論罪。
    其先後4 次施用毒品犯行，犯意各別，行為互殊，應予分論
    併罰。被告前於86年間因違反麻醉藥品管理條例、強盜及肅
    清煙毒條例案件，分別經本院以86年度訴字第527 號、86年
    度訴字第697 號、86年度訴字第1961號判處有期徒刑3 年6
    月、4 月、3 年2 月確定，並經本院以86年度聲字第2031號
    裁定定應執行有期徒刑6 年8 月確定，於89年4 月25日假釋
    付保護管束，惟於89年間因竊盜案件，經本院以90年度易緝
    字第192 號判決判處有期徒刑8 月，另於91年間因詐欺案件
    ，經臺灣臺南地方法院以91年度易字第1090號判決判處有期
    徒刑10月確定，而撤銷上開假釋經接續執行後，於95年11月
    16日假釋付保護管束，又因假釋期間內涉犯施用毒品案件，
    經撤銷假釋後入監執行殘刑，嗣因中華民國96年罪犯減刑條
    例施行，甫於96年7 月16日執行完畢出監，有臺灣高等法院
    被告前案紀錄表1 份在卷可參，其受有期徒刑之執行完畢後
    ，5 年以內故意再犯本件有期徒刑以上之罪，為累犯，應依
    刑法第47條第1 項之規定，加重其刑。爰審酌被告經觀察、
    勒戒及強制戒治後，仍不知戒惕，無視於毒品對於自身健康
    之戕害及國家對於杜絕毒品犯罪之禁令，多次施用毒品，惡
    性非輕，然念及坦承犯行及所犯為自戕行為等一切情狀，分
    別量處如主文所示之刑，並定其應執行刑，以示懲儆。
據上論斷，應依刑事訴訟法第273 條之1 第1 項、第284 條之1
、第299 條第1 項前段，毒品危害防制條例第10條第1 項、第2
項，刑法第11條前段、第47條第1 項、第51條第5 款，判決如主
文。
本案經檢察官乙○○到庭執行職務。
中    華    民    國    97    年    3     月    31    日
                  鳳山刑事第一庭      法  官  林芳華
以上正本證明與原本無異。
如不服本判決應於收受本判決後10日內向本院提出上訴書狀，並
應敘述具體理由，如未敘述上訴理由者，應於上訴期間屆滿後20
日內補提理由書狀於本院（均須按他造當事人之人數附繕本）「
切勿逕送上級法院」。
中    華    民    國    97    年    3     月    31    日
                                      書記官  黃靖媛
毒品危害防制條例第10條
施用第一級毒品者，處 6 月以上 5 年以下有期徒刑。
施用第二級毒品者，處 3 年以下有期徒刑。


司法院資訊處製作；財團法人民間司法改革基金會備份。
